臺灣高等法院民事判決　　　　　　　　 95年度上易字第627號
上　訴　人　乙○○
被　上訴人　甲○○
上列當事人間侵權行為損害賠償事件，上訴人對於中華民國95年
5 月29臺灣臺北地方法院95年度訴字第1685號第一審判決提起上
訴，並為訴之擴張，本院於96年3 月13日言詞辯論終結，判決如
下：
    主      文
上訴及擴張之訴均駁回。
上訴及擴張之訴訴訟費用均由上訴人負擔。
    事實及理由
壹、程序方面：
    上訴人於原審聲明：被上訴人應給付上訴人新臺幣 (下同)6
    00,390元，於本院聲明請求被上訴人應給付上訴人720,690
    元 (見本院卷第4至5頁、第45頁) ，核屬擴張應受判決事項
    之聲明，合於民事訴訟法第446條第1項但書、第255條第1項
    第3款規定，合先敘明。
貳、實體方面：
一、上訴人起訴主張：被上訴人於民國 (下同)93年2月13日晚上
    8時許在臺北市○○路○段118巷10號住處 ，因嫌伊講話音量
    過大，竟持鑰匙敲打伊右手手指，並徒手毆打伊臉頰，致伊
    受有右手手指擦傷及左臉頰擦傷等傷害，伊身心嚴重受創，
    爰依民法第193條及第195條規定，求為命被上訴人應給付伊
    精神慰撫金600,000元及醫療費用390元，共計600,390 元之
    判決。
    被上訴人則以：伊並未毆打上訴人，本件刑事部分已判決伊
    無罪確定等語，資為抗辯。
二、原審駁回上訴人之請求，上訴人提起上訴，並為訴之擴張，
    聲明：(一)原判決廢棄。(二)被上訴人應給付上訴人720,690元
    。
    被上訴人則聲明：上訴人之上訴及追加 (應係擴張) 之訴均
    駁回。
三、上訴人主張被上訴人於上開時、地毆打伊成傷之侵權行為，
    無非以其所提診斷證明書為其論據，惟查：
  (一)上訴人於台灣台北地方法院檢察署（下稱台北地檢署）對被
    上訴人提起傷害告訴案件，其於偵查中陳稱：「她 (指被上
    訴人)拿鎖匙打開我3樓房間之門，要我下1樓 ，她用鎖匙打
    我的右手手指」、「我下樓時，警察還未到場，她用手打我
    的臉並罵我，我害怕躲回我房間」云云 (台北地檢署93年度
    偵字第12925號偵查卷第28頁)；又於原法院刑事庭審理該刑
    事案件中稱「(問：在客廳她打妳的時候怎麼打妳？)她用拳
    頭揍我的頭及額頭，當時我的眼鏡因為被她打而壞掉。」、
    「 (問妳的臉頰有沒有被打到？) 沒有，我講的是被打到的
    地方祇有額頭，眼睛以下的臉頰沒有被打到。」、「 (問打
    壞眼鏡時有沒有傷到臉頰？)臉頰沒有 ，我剛剛講的是指額
    頭。眼睛以下的臉頰不用問。」等語 (原法院93年度易字第
    1761號刑事卷第51頁正、背面) ，嗣檢察官提示驗傷單後問
    上訴人：「驗傷單上所記載的左頰擦傷及右手指擦傷，是不
    是就妳講的在3樓房間及1樓客廳被甲○○打所造成？」，上
    訴人始稱：「對。」云云（同上卷第52頁正面）；該刑事案
    件審理中，原法院刑事庭訊問上訴人時答稱：「 (間甲○○
    怎麼打妳？甲○○用她的手抓我的額頭，並開始拍打我的頭
    ，我就叫她妳不要打我，甲○○就一直罵我。」、「 (問打
    妳之後妳有受傷嗎？)有。」、「 (問哪裡受傷？)就是那個
    有紀錄。」、「 (問妳能不能具體描述妳受傷的情形？) 我
    被打的時候坐在沙發椅上面，我受傷在頭部。」、「 (問還
    有沒有地方受傷？) 一開始是打手，後來也臉頰受傷，眼鏡
    也被打壞了。」云云 (同上卷第53頁背面) ，要之，上訴人
    於原法院刑事庭審理時之陳述，先是被上訴人以拳頭揍頭及
    額頭，並未打到臉頰，繼則改稱左頰擦傷及右手指擦傷是遭
    被上訴人毆打造成，嗣又改稱係被上訴人用手抓伊額頭並拍
    打伊頭等情，上訴人在同一庭期上就被上訴人如何傷害伊行
    為之陳述，先後變更數次，始終無法為一致性之描述，在其
    受傷位置亦須經提示診斷證明書後始能陳述明確。且上訴人
    所提台北市立萬芳醫院93年2 月14日萬甲診字第9070號診斷
    證明書 (台北地檢署93年度偵字第12925號偵查卷第15頁)記
    載：「左頰擦傷、右食指擦傷」；即急診病歷記錄 (原法院
    93年度易字第1761號刑事卷第93頁至第95頁)亦載明：「abr
    asion，cheek;abrasion，index finger」、「臉頰乙處0.5
    cm×0.3cm之擦傷」 可見上訴人受傷情形非重，核與上訴人
    陳述被毆打之情形顯不相符，自難遽信上訴人主張之事實。
  (二)證人即到達案發現傷處理之警員溫高全證稱：「屋主甲○○
    (即被上訴人)報案指稱她的房客太吵，請我們過去把房客趕
    走，我們到場時屋主在1樓，請我們上2樓，我們問她得知，
    2樓已出租予乙○○ (即上訴人)，所以我們告訴她，未得到
    蔣之同意，我們不能上去，我們要屋主請2樓住戶下樓 ，但
    後來蔣並未下樓，我始終未見蔣……」 (前揭偵查卷第25頁
    )；「當天接到呼叫到現場，屋主甲○○出來 ，跟我們說她
    樓上的房客證人乙○○，妨害安寧吵到她，但那天我們沒有
    碰到乙○○……」；證人即同為到場處理糾紛之警員陳裕旭
    證述：「當晚有到現場，我祇有看到屋主 (即被上訴人) ，
    沒有看到房客 (即上訴人)，當天她躲在房間不肯出來……
    」 (前揭偵查卷第41頁) ；「……我們到達現場以後遇到屋
    主甲○○，屋主表示不是妨害安寧事件，是租屋糾紛，我們
    表示如係租屋糾紛我們沒辦法處理……我們祇在1 樓中庭那
    邊，費育翔說不需要我們處理……我們沒見到房客……」 (
    前揭刑事卷第78頁正、背面) ；另一證人即里長溫長榮證稱
    ：「那天我有去，不過去時沒有看到乙○○，……我去時警
    察在，沒有看到吵架……」 (前揭偵查卷第33頁) ；另證人
    即警員溫高全於93年2 月13日21時45分許所製作之台北市政
    府警察局文山第2 分局受理各類案件記錄表 (前揭偵查卷第
    23 頁)處理情形欄內載明：「係屋主費小姐與房客糾紛，費
    小姐表示2樓客妨礙安寧 ，經警方到場後未發現有妨礙安寧
    ，費小姐請我們上2樓調解，但2樓已出租……，我們未經同
    音不能上樓，費小姐就生氣，說我們不處理，與里長洪長榮
    前來協調，亦無法幫忙，警方處理態度良好，2 樓房客避不
    見面，報案人不出示證件」等語，核與上開證人證言相符，
    足見上訴人明知被上訴人已報警前來處理糾紛，倘上訴人果
    遭被上訴人毆打，則其於員警前來處理糾紛時，自當訴之於
    警，殊無避不見面之理；又於前來處理糾紛之警員離去後，
    旋赴醫院驗傷並至警察局提出告訴，此與常人反應相悖，上
    訴人陳稱其遭被上訴人毆打成傷等情，尚難遽信。另證人楊
    志英於上開刑事案件偵查中證以：「……我當時看到乙○○
    臉上有個小紅印……我個人感覺不太像是用手打留下的痕跡
    ……」 (前揭偵查卷第37、38頁) ；其於原法院刑事庭亦證
    以：「 (問當時妳看他左臉頰有沒有傷？) 我看她左臉頰上
    有一點紅紅的粉紅色的，我要很仔細看才看得出來」、「 (
    問妳看到的小點紅印子是不是像刮到的情形或是擦到的情形
    ？)都不是。刮到了一定會有痕跡長條 ，它那個痕跡是很淺
    很淺的，類似不小心壓到就會有紅紅的，我真的不知道是什
    麼原因造成的」、「 (問除了這個傷以外，乙○○還有沒有
    告訴你他有被甲○○打而受其他的傷害？) 沒有。」等語 (
    前揭刑事卷第58頁至第60頁) ，足證證人楊志英受邀到場後
    ，經其檢視上訴人人臉頰時，僅發覺上訴人臉頰上有一點紅
    紅的粉紅色印子，此難認係身體所受之傷害，又與上訴人至
    醫院驗傷，診斷證明書所載左臉頰受有擦傷之傷害顯然不同
    ；況證人楊志英到場後，上訴人既已告知遭被上訴人毆打之
    情形，並要求證人楊志英檢視其臉頰，若果此時其手指受有
    擦傷，顯然無隱藏而不同時告知之理，據證人楊志英所證上
    詞，足證上訴人診斷證明書所載之左頰、右食指受有擦傷等
    傷害，於證人楊志英到達現場時，應尚未存在，已堪認定，
    上訴人所受之上開傷勢自難遽認為被上訴人之毆打所致。
  (三)上訴人就其所受傷害提出告訴後，雖經台北地檢署檢察官於
    93年10月28日以93年度偵字第12925號聲請簡易處刑 ，惟經
    原法院刑事庭於94年7 月22日以93年度易字第1761號判決無
    罪，檢察官不服提起上訴，亦經本院刑事庭於94年10月31日
    以94年度上易字第1406號判決駁回檢察官之上訴而確定，此
    有上開聲請簡易處刑書、刑事判決書在卷佐證，並經本院調
    取上開刑事案件全卷審核無訛，且為兩造所不爭執，益見被
    上訴人確無毆打上訴人之侵權行為，上訴人主張其受被上訴
    人毆打之侵權行為，致有醫藥費及精神上損害，本此請求賠
    償，殊非有據，不應准許。
四、綜上所述，上訴人本於侵權行為損害賠償之法則，請求被上
    訴人給付上訴人720,690元 ，為無理由，不應准許。原審就
    上訴人請求600,390元部分為上訴人敗訴之判決 ，核無不合
    ，上訴人意旨指摘原判決不當，求予廢棄改判，為無理由，
    應予駁回。上訴人於本院擴張請求被上訴人給付上訴人120,
    300元部分 ，於法無據，應併予駁回。
五、本件事證已臻明確，上訴人聲請傳訊證人即警員劉進源、關
    亞男、蒙恩搬家公司員工2人 ，核與待證事實無必要關聯，
    即無傳訊之必要；又兩造其餘攻擊防禦方法及其他未經援用
    之證據，經斟酌尚無礙於本院前述之認定，無一一論究之必
    要。
六、據上論結，本件上訴及擴張之訴為無理由，依民事訴訟法第
    449條第1項、第78條判決如主文。
中　　華　　民　　國　　96　　年　　3 　　月　　27　　日
                    民事第十五庭
                        審判長法　官  湯美玉
　　  　　　　　　　　　　　　法　官  郭松濤
　　　  　　　　　　　　　　　法　官  許文章
正本係照原本作成。
不得上訴。
中　　華　　民　　國　　96　　年　　3 　　月　　28　　日
　　　　　　　　　　　　　　　書記官  陳明俐
